【裁判字號】    97,抗,274
【裁判日期】    970828
【裁判案由】    拍賣抵押物
【裁判全文】
臺灣臺中地方法院民事裁定               97年度抗字第274號
抗  告  人  丙○○
相  對  人  國泰世華商業銀行股份有限公司
法定代理人  乙○○
代  理  人  甲○○
上列當事人間拍賣抵押物事件，抗告人對於民國97年7月31日本
院97年度拍字681第號所為裁定，提起抗告，本院合議庭裁定如
下：
    主  文
抗告駁回。
抗告程序費用新臺幣壹仟元由抗告人負擔。
    理  由
一、本件相對人主張：債務人莊萬益以其所有如原裁定附表所示
    之不動產，為擔保聲請人（原為「臺灣第一信託投資股份有
    限公司」，更名為「通商業銀行股份有限公司」，再更名
    為「國泰商業銀行股份有限公司」，後合併暨更名為「國泰
    世華商業銀行股份有限公司」，合併基準日為民國92年10月
    27日，並已依法向財政部申請合併許可獲准。）對於債務人
    之債權，設定最高限額新臺幣（下同）1,100,000元之抵押
    權作為擔保，且經依法登記。嗣債務人莊萬益於(1)84年1月
    19日(2)90年3月27日向聲請人(1)借款910,000元(2)申請信用卡
    消費184,223元，約定有利息及違約金，清償日期為(1)104年
    1月19日(2)無特定期日，應按月繳納本息，如一次未履行，
    即喪失期限利益。詎債務人莊萬益自(1)97年3月19日(2)95年9
    月28日起即未繳納本息，應視同全部到期，尚欠本金(1)
    421,917元(2)184,223元及利息、違約金等，為此聲請拍賣抵
    押物以資受償。另抗告人丙○○雖為抵押物之受讓人，原法
    院依民法第867條之規定，認抵押權不因此而受影響，准許
    相對人之聲請。
二、本件抗告意旨略謂：(一)積欠信用卡債務之人為莊萬益，相對
    人得向其請求給付；(二)原裁定所示不動產之所有權人為抗告
    人所有，抗告人無代償之義務；(三)信用卡債務人莊萬益為中
    度精神殘障病人，現仍居住療養院治療中，其與相對人間所
    生之債務尚有爭議；(四)原裁定所示不動產之所有權人對於標
    的物之貸款由抗告人正常繳納，並無違法民法第866條之規
    定，聲請提出拍賣裁定為不正當等語。
三、按民法第873條第1項規定，抵押權人於債權已屆清償期而未
    受清償者，得聲請法院拍賣抵押物，就其賣得價金而受清償
    。故抵押權人依此規定聲請拍賣抵押物，係屬非訟事件，法
    院所為准駁之裁定，無確定實體法上法律關係存否之性質，
    於債權及抵押權之存否，亦無既判力。從而只須其抵押權已
    經依法登記，且抵押債權已屆清償期而未受清償，法院即應
    為准許拍賣抵押物之裁定。經查：抗告人以債務人莊萬益是
    否所積欠信用卡債務，及貸款債務是否有按時繳納等問題，
    均屬實體事項，非本件非訟事件程序所能審酌，應另行起訴
    ，以求解決。次按不動產所有人設定抵押權後，得將不動產
    讓與他人，但其抵押權不因此受影響，民法第867條定有明
    文，查本件債務人莊萬益先將如原裁定附表所示之不動產設
    定抵押權後，其後將之讓與抗告人，相對人本於抵押權之追
    及效力，不受抵押物讓與之影響，繼續對抵押物行使抵押權
    並無不妥，茲因抗告人為現抵押物之所有權人，故而原裁定
    將之列為相對人，並非指其為債務人或認其需負代償之責任
    ，抗告人上開見解顯有誤會。從而抗告人以前述事由提起本
    件抗告，請求廢棄原裁定，為無理由，應予駁回。
四、結論：本件抗告為無理由，爰依非訟事件法第46條、第21條
    第2項、第24條第1項，民事訴訟法第495條之1第1項、第449
    條第1項、第78條，裁定如主文。
中    華    民    國    97    年    8     月    28    日
                民事第三庭  審判長法  官  林洲富
                                  法  官  游文科
                                  法  官  許石慶
正本係照原本作成。
本裁定不得再抗告。
如不服本裁定，僅得於收受本裁定正本送達後10日內，以適用法
規顯有錯誤為理由，向本院提出再抗告狀（須附繕本一份及繳納
再抗告裁判費新臺幣1,000元），經本院許可後始可再抗告，前
項許可，以原裁定所涉及之法律見解具有原則上重要性者為限。
中    華    民    國    97    年    8     月    28    日
                                  書記官


司法院資訊處製作；財團法人民間司法改革基金會備份。
